【裁判字號】    97,訴,281
【裁判日期】    970530
【裁判案由】    損害賠償
【裁判全文】
臺灣新竹地方法院民事判決               97年度訴字第281號
原      告  新光人壽保險股份有限公司
法定代理人  甲○○
訴訟代理人  丙○○
被      告  乙○○
上列當事人間請求損害賠償事件，經原告提起附帶民事訴訟，由
本院刑事庭移送前來，本院於民國97年5月19日辯論終結，判決
如下：
    主  文
被告應給付原告新臺幣壹佰肆拾肆萬捌仟伍佰貳拾柒元，及自民
國九十六年十二月二十五日起至清償日止，按年息百分之五計算
之利息。
訴訟費用由被告負擔。
    事實及理由
一、原告起訴主張：被告自民國79年2月2日起至95年3月22日止
    ，任職於原告公司擔任組長職務，負責為公司招攬保險、收
    取保費及辦理保戶申請等服務，然於派駐新苗駐區新昌收費
    處期間，竟假職務之便，將經收之保單貸款償還款及保單貸
    款利息共計新臺幣（下同）1,448,527元，挪為己用。因原
    告公司為被告之僱用人，故依民法第188條第1項規定負起僱
    用人責任，予以歸墊保戶已付保費款項。是被告之前開行為
    ，導致原告損害計1,448,527元，為此，爰依民法第188條第
    3項規定提起本件訴訟，並聲明：被告應給付原告1,448,527
    元，及自起訴狀繕本送達翌日起至清償日止，按年息百分之
    5計算之利息。
二、被告則對原告請求之金額及事實無意見，僅稱目前無資力給
    付上開金額等語。
三、本院之判斷：
(一)、原告主張被告利用職務之便，陸續將部分保單貸款償還款及
    保單貸款利息費用侵占入己，而原告業已賠償上開損害之前
    揭事實，業據其提出挪用明細表、保戶聲明書及開立之支票
    、存簿等件為證，復為被告所不爭執。且兩造均對本院96年
    度訴字第802號刑事判決認定之被告犯罪事實無意見，即：
    被告原係原告公司之業務員，負責向客戶收取保費及保單質
    借之償還款等業務，詎其因缺錢花用，竟於92年3月間某日
    ，於收受江文憲所交付，為代其妻彭薛櫻償還之前向原告公
    司以保單質借之貸款，所簽發之受款人為新光人壽保險公司
    、票號0000000號、發票日為92年3月21日、票面金額1,278,
    000元之支票1紙後，竟基於意圖為自己不法所之侵占犯意及
    行使偽造私文書之犯意，於返回新光人壽公司後，在上開支
    票背面盜蓋「新光人壽保險公司」、「新光人壽保險股份有
    限公司」印文各1枚以為背書轉讓之意，再將上開支票存入
    銀行帳戶內而為付款之提示，以此方法將上開金額侵占入己
    。又另行基於意圖為自己不法所有之侵占概括犯意，連續於
    94年6月20日，將保戶林穀禧、林陳豔珠夫婦交付以清償保
    單質借款之214,000元現金侵占入已；於94年7月20日，將保
    戶陳蔡琴為償還之前以保單向原告公司質借之貸款，而交予
    乙○○之現金7,000元及票號AZ0000000號、票面金額7萬元
    之合作金庫銀行本行支票1紙侵占入已，並持之向銀行為付
    款之提示。又被告之前開業務侵占等行為，復經本院刑事庭
    以96年度訴字第802號刑事判決在案，此有本院96年度訴字
    第802號刑事判決在卷可稽，自堪信原告主張被告為其職員
    時，有侵占上開款項並經其代墊款之事實為真。
(二)、按受僱人因執行職務，不法侵害他人之權利者，由僱用人與
    行為人連帶負損害賠償責任。但選任受僱人及監督其職務之
    執行，已盡相當之注意或縱加以相當之注意而仍不免發生損
    害者，僱用人不負賠償責任。如被害人依前項但書之規定，
    不能受損害賠償時，法院因其聲請，得斟酌僱用人與被害人
    之經濟狀況，令僱用人為全部或一部之損害賠償。僱用人賠
    償損害時，對於為侵權行為之受僱人，有求償權。民法第
    188條定有明文。經查，本件被告於為原告執行職務時，不
    法侵害他人之權利，原告因而負連帶賠償之責，今原告業已
    賠償完畢，復為被告所不爭執，已如前述，則原告依法對被
    告即有求償權存在。從而，原告基於前述規定之求償權法律
    關係，請求被告給付1,448,527元，及自起訴狀繕本送達翌
    日即96年12月25日起至清償日止，按年息百分之5計算之利
    息，為有理由，應予准許。
四、結論，本件原告之訴為有理由，依民事訴訟法第78條，判決
    如主文。
中    華    民    國    97    年    5     月    30    日
                  民事第二庭    法  官  彭淑苑
以上正本係照原本作成。
如對本判決上訴，須於判決送達後20日內向本院提出上訴狀。
中    華    民    國    97    年    5     月    30    日
                                書記官  王恬如


司法院資訊處製作；財團法人民間司法改革基金會備份。
